臺灣桃園地方法院刑事判決
110年度交簡上字第174號
上  訴  人  
即  被  告  雷明機



上列上訴人即被告因公共危險案件，不服本院於民國110年4月30
日所為110年度壢交簡字第727號第一審刑事簡易判決（聲請簡易
判決處刑案號：臺灣桃園地方檢察署110年度速偵字第862號），
提起上訴，本院管轄第二審合議庭判決如下：
    主  文
上訴駁回。
    事  實
一、雷明機自民國110年2月18日中午12時許起至同日中午12時10
    分許止，在桃園市○○區○○路000號台灣宅配通股份有限公司
    內飲用威士忌酒後，明知酒後不得駕駛動力交通工具，竟基
    於酒後駕駛動力交通工具之犯意，騎乘車牌號碼000-0000號
    普通重型機車上路，嗣於同日中午12時20分許，行經桃園市
    大園區環區西路與環區中路口自摔倒地，經警到場處理，並
    於同日中午12時38分許，測得吐氣所含酒精濃度達每公升0.
    97毫克。
二、案經桃園市政府警察局大園分局報告臺灣桃園地方檢察署檢
    察官偵查後聲請簡易判決處刑。
    理  由
壹、程序方面
一、按被告之自白，非出於強暴、脅迫、利誘、詐欺、疲勞訊問
    、違法羈押或其他不正之方法，且與事實相符者，得為證據
    ，刑事訴訟法第156條第1項定有明文。次刑事訴訟新制為期
    嚴謹證據法則，改正已往過度重視被告自白之流弊，乃刻意
    貶抑被告自白如同「證據女王」之地位，而定有上揭刑事訴
    訟法第156 條第1 項規定，亦即被告之自白，必須具備任意
    性及確實性，始屬適格之證據，雖採正面肯定用語，卻以負
    面列舉並概括排除各種不適當情形示之；復為確保此意旨之
    具體實現，另於同條第3 項規定：「被告陳述其自白係出於
    不正之方法者，應先於其他事證而為調查。該自白如係經檢
    察官提出者，法院應命檢察官就自白之出於自由意志，指出
    證明之方法。」然則非謂被告因此獲有「尚方寶劍」，可以
    無所顧忌、任意爭辯，藉此狡展、脫罪。具體而言，倘被告
    已遭查獲諸多直接、間接之不利供述或非供述證據，斯時實
    施刑事訴訟程序之公務員於詢、訊問之時，予以曉諭，期其
    坦白認錯，俾邀合法寬典適用之機，主觀上既無不法存心，
    客觀上亦難認為失當，自不能以脅迫、利誘、詐欺等不正方
    法等同視之（最高法院100年度台上字第652號判決意旨參照
    ）。又所謂非任意性之自白，係指實施刑事訴訟之公務員以
    強暴、脅迫、詐欺、利誘、疲勞訊問、違法羈押或其他不正
    方法取得之自白而言，而此等不正方法必須所實施之方法對
    於被告或共同被告足以產生自由意志之壓制而造成違反意願
    之效果者，始足當之（最高法院99年度台上字第2210號判決
    意旨參照）。被告雷明機固辯稱：我於警詢時意識不清，是
    警察打好叫我照念，很多本能性的東西沒有意識也可以唸云
    云。惟查，經本院審理中當庭勘驗110年2月18日之被告警詢
    錄影光碟並全程播放結果，顯示被告對於警察之詢問，能以
    一問一答方式回答警察，並能告知警察自己之個人基本資料
    ，詢問內容與警詢筆錄之記載相符等情，有本院勘驗筆錄在
    卷可稽。是被告空言為上開辯詞，殊與客觀事證不符，委無
    可取。由此益徵被告於警詢所述，確係出於自由意志而為，
    且員警誠未要求被告應為如何內容之陳述，更無以強暴、脅
    迫、詐欺、利誘、疲勞訊問、違法羈押或其他不正方式取供
    之情事，至為灼然。至被告所辯關於警察打好筆錄命其照唸
    云云，惟被告於本院審理中自承：我在臺灣宅配通上班這件
    事，警察事先不知道，是我自己跟警察講的等語（見交簡上
    卷第78頁），足見被告於警詢時所述情節，當係其自行供述
    ，而非警察得以自行杜撰，況且被告嗣於同日晚間10時13分
    許，於偵查中所述情節，亦與其於警詢時所述情節相符，倘
    若如被告所述係配合員警而為之陳述，被告當無於檢察官訊
    問時再為相同陳述之必要，是被告此部分所辯亦難採信。
二、被告以外之人於審判外之言詞或書面陳述，除法律有規定者
    外，不得作為證據，刑事訴訟法第159 條第1 項固定有明文
    。又按當事人、代理人或辯護人於法院調查證據時，知有第
    159 條第1 項不得為證據之情形，而未於言詞辯論終結前聲
    明異議者，視為有前項之同意，同法第159 條之5 第2 項亦
    有明文。本案判決所引用具傳聞性質之各項證據資料，經本
    院於審判期日依法踐行調查證據程序，檢察官、被告雷明機
    於言詞辯論終結前，亦均未聲明異議，本院審酌結果，認上
    開證據資料製作時之情況，尚無違法不當及證明力明顯過低
    之瑕疵，亦認為以之作為證據，應屬適當，依上開規定，應
    認有證據能力。
三、本判決所引用其餘所依憑判斷之非供述證據，亦無證據證明
    係違反法定程序所取得，或其他不得作為證據之情形，依刑
    事訴訟法第158條之4規定之反面解釋，亦均有證據能力。
貳、實體方面
一、訊據被告固坦承於110年2月18日中午12時38分許，為警施以
    吐氣酒精濃度測試後，測得吐氣所含酒精濃度達每公升0.97
    毫克一節，惟矢口否認有何不能安全駕駛動力交通工具之犯
    行，辯稱：我於當日上午，在桃園市大園區環區西路與環區
    中路口附近之工地與朋友飲酒後，並未騎乘機車等語。經查
    ：
（一）證人唐嘉鴻於110年2月18日中午12時20分許，駕駛車牌號
      碼0000-00號自用小客車，沿桃園市大園區環區西路由南
      往北方向行駛，行經該路段與環區中路口時，適有被告騎
      乘車牌號碼000-0000號普通重型機車在唐嘉鴻前開車輛後
      方摔倒，唐嘉鴻聽聞摔車聲後，隨即下車察看並報警處理
      ，經員警獲報前往現場，對被告實施吐氣酒精濃度測試，
      經測得吐氣所含酒精濃度達每公升0.97毫克一節，業據證
      人唐嘉鴻於警詢時證述屬實，且有桃園市政府警察局當事
      人酒精測定紀錄表、桃園市政府警察局舉發違反道路交通
      管理事件通知單、道路交通事故現場圖、道路交通事故調
      查報告表（一）、（二）、現場照片在卷可稽（見速偵卷
      第33至63頁），核與被告於警詢及偵查中所述：我於110
      年2月18日中午12時0分許至中午12時10分許，在桃園市○○
      區○○路000號臺灣宅配通大園物流中心，喝了2杯威士忌酒
      後，騎乘車牌號碼000-0000號普通重型機車要返回我位於
      桃園市○○區○○路0段000號5樓租屋處，於同日中午12時20
      分許，行經環區西路與環區中路口，我正要順著路右轉，
      但好像煞車失靈煞不住，我見到車牌號碼0000-00號自用
      小客車向我方向駛來，我為了閃避該車煞停時，我從車上
      摔下來，導致我臉部、腳部擦傷，警方於同日中午12時38
      分許到場後，對我實施酒測，測得吐氣所含酒精濃度達每
      公升0.97毫克等語大致相符（見速偵卷第9至12、113至11
      4頁），復經本院當庭勘驗被告警詢時畫面亦見被告臉部
      有傷一節，此有本院勘驗筆錄在卷可稽（見交簡上卷第73
      頁），且被告所騎乘之上開機車左側後照鏡嚴重外翻位移
      ，此有現場照片在卷足參（見速偵卷第53至59頁），在在
      與被告於警詢時所自白之情節均相符合，足見被告確有於
      上開時、地，飲用酒類後，駕駛前開動力交通工具行駛於
      道路之事實。
（二）被告雖以前詞置辯。惟證人唐嘉鴻於警詢時業已就被告當
      時係騎乘機車自摔在地一節證述在案，業如前述，衡其與
      被告素不相識，當無刻意誣陷被告之必要，其所述情節並
      無不能採信之處，況被告於警詢時對於其飲酒之時、地，
      發生交通事故之經過均詳加陳述在案，被告於本院審理中
      空言泛稱其當日並未酒後騎乘前開機車一節，自無從採信
      。至被告雖以其倘若自摔，機車應有擦損，然當日其機車
      並無車損云云，惟衡諸被告當時既係騎乘機車自行摔倒，
      自與他車碰撞所生之碰撞力道無法相提並論，則其機車無
      明顯車損並非悖於常情，難以僅此即對被告為有利之認定
      。況且被告於本院審理中經詢及：有無可能是你確實酒後
      自摔，只是喝太多酒沒有印象等語，被告稱：也有可能等
      語，是被告前開所辯，顯係臨訟編篡、推諉飾卸之虛詞，
      誠屬無稽。本案事證明確，被告犯行洵堪認定，應予依法
      論科。
二、論罪科刑及駁回上訴之理由： 
（一）核被告所為，係犯刑法第185條之3第1項第1款之不能安全
      駕駛動力交通工具罪。又被告前因公共危險案件，經本院
      以104年度桃交簡字第914號判決判處有期徒刑3月，經本
      院以104年度交簡上字第242號判決駁回上訴確定，又因公
      共危險案件，經本院以104年度桃交簡字第3285號判決判
      處有期徒刑4月，經本院以105年度交簡上字第15號判決駁
      回上訴確定，上開2罪則經本院以105年度聲字第3094號裁
      定應執行刑有期徒刑6月確定，於106年4月25日徒刑期滿
      執行完畢，此有臺灣高等法院被告前案紀錄表1份在卷可
      按，被告於受有期徒刑執行完畢後，5年以內故意再犯本
      案有期徒刑以上之罪，為累犯。參照司法院大法官釋字第
      775號解釋意旨，審酌被告前已有酒後駕車之公共危險之
      前案紀錄，足見其刑罰反應力薄弱，是依累犯之規定予以
      加重其刑，自亦符合罪刑相當之情形，爰依刑法第47條第
      1項規定予以加重其刑。
（二）原審經審理結果，認被告上開犯行事證明確，適用刑法第
      185條之3第1項第1款、第47條第1項、第41條第1項前段，
      刑法施行法第1條之1等規定，並審酌被告服用酒類後，於
      不能安全駕駛之情形下，仍駕駛普通重型機車上路，被告
      之行為已危及道路交通安全，並缺乏尊重其他用路人生命
      、財產安全之觀念，兼衡被告遭查獲後，經測得之吐氣所
      含酒精濃度高達每公升0.97毫克之犯罪情節，及其於警詢
      自述之智識程度、職業、家庭經濟狀況之生活狀況、犯後
      坦承犯行之態度等一切情狀，量處有期徒刑6月，併諭知
      以新臺幣1000元折算1日之易科罰金折算標準，核原審之
      認事、用法並無違誤，量刑亦屬妥適。
（三）被告固執前詞提起上訴否認犯罪。查被告以上訴意旨所示
      各節否認犯罪，業經本院列舉事證逐一指駁說明如上，被
      告猶執前詞而為爭執，自屬無據。又按刑罰之量定，固屬
      法院自由裁量之職權行使，惟仍應審酌刑法第57條所列各
      款事由及一切情狀，為酌量輕重之標準，並非漫無限制，
      在同一犯罪事實與情節，如別無其他加重或減輕之原因，
      下級法院量定之刑，亦無過重或失輕之不當情形，則上級
      法院對於下級法院之職權行使，原則上應予尊重（最高法
      院85年度台上字第2446號判決意旨參照）。查原審就科刑
      部分之量刑，係以行為人之行為罪責為基礎，並業於原判
      決理由內具體詳加說明裁量依據如上，顯已審酌刑法第57
      條各款所列情狀，並基於刑罰目的性之考量、刑事政策之
      取向以及行為人刑罰感應力之衡量等因素，在法定刑度內
      為刑之量定，並無失衡或濫用裁量權情形，難認與罪刑相
      當原則、平等原則、比例原則相悖。參以本件法定刑為2
      年以下有期徒刑，原審經考酌各項量刑因子後量處被告有
      期徒刑6月，並無不當。綜上，被告以前詞否認犯罪提起
      上訴，並無理由，應予駁回。
據上論斷，應依刑事訴訟法第455條之1第1項、第3項、第368條
，判決如主文。
本案經檢察官林岷奭聲請以簡易判決處刑，檢察官謝咏儒到庭執
行職務。
中　　華　　民　　國　　111 　年　　1 　　月　　20　　日
                  刑事第七庭  審判長法　官　陳佳宏
　　　　　　
　　　　　　                        法  官  方楷烽
　　　　　　
　　　　　　                        法  官  陳昭仁
以上正本證明與原本無異。
不得上訴。
　　　　　　　　　　　　　　　      書記官　洪郁筑
中　　華　　民　　國　　111 　年　　1 　　月　　20　　日




附錄本案論罪科刑法條全文：
中華民國刑法第185條之3
駕駛動力交通工具而有下列情形之一者，處2年以下有期徒刑，
得併科20萬元以下罰金：
一、吐氣所含酒精濃度達每公升零點二五毫克或血液中酒精濃度
    達百分之零點零五以上。
二、有前款以外之其他情事足認服用酒類或其他相類之物，致不
    能安全駕駛。
三、服用毒品、麻醉藥品或其他相類之物，致不能安全駕駛。
因而致人於死者，處3年以上10年以下有期徒刑；致重傷者，處1
年以上7年以下有期徒刑。
曾犯本條或陸海空軍刑法第54條之罪，經有罪判決確定或經緩起
訴處分確定，於五年內再犯第1項之罪因而致人於死者，處無期
徒刑或5年以上有期徒刑；致重傷者，處3年以上10年以下有期徒
刑。